【裁判字號】    99,上易,1533
【裁判日期】    990831
【裁判案由】    妨害名譽
【裁判全文】
臺灣高等法院刑事判決                99年度上易字第1533號
上  訴  人
即  被  告  乙○○
選任辯護人  劉明益律師
上列上訴人因妨害名譽案件，不服臺灣板橋地方法院99年度易字
第652號，中華民國99年6月3日第一審判決（起訴案號：臺灣板
橋地方法院檢察署98年度偵字第32576號），提起上訴，本院判
決如下：
    主  文
上訴駁回。
    事  實
一、乙○○住於臺北縣永和市○○街10號4 樓，平日即與居住於
    同街12號3 樓之甲○○家人相處不睦，更因懷疑其停於地下
    室之車輛遭毀損，係甲○○家人所為，竟於民國98年3 月20
    日下午5 時許，在其住處3、4樓樓梯間近甲○○住處門口之
    不特定人得以共見共聞之樓梯間開放處所徘徊，為甲○○及
    其配偶簡玉印發現，並質問乙○○，雙方遂起爭執，爭執中
    甲○○之女兒丙○○以數位相機錄影存證，詎乙○○竟基於
    公然侮辱之犯意，對甲○○以足以貶損其人格評價之「妳生
    的女兒很可憐，不要那麼偏激，妳女兒在，我跟妳講，妳生
    女兒報應到白癡，你錄影啊、錄影」等語，辱罵甲○○及其
    女兒丙○○，足以毀損甲○○之名譽。
二、案經甲○○訴請臺灣板橋地方法院檢察署檢察官偵查起訴。
    理  由
壹、證據能力：
一、按自行透過錄音、錄影等方式蒐證，苟其採用之方法合乎法
    定程序，所取得之書證、物證復無偽、變造或摻雜個人主觀
    意見之情形，則該錄音、錄影所錄取之聲音或畫面，既係憑
    機械力拍錄，未經人為操控，自有證據能力。又以錄音譯文
    或錄影畫面為證據資料，而該等譯文或畫面復經檢察官或法
    院勘驗，認與錄音、錄影內容相符，製成勘驗筆錄附卷時，
    該筆錄即得視為書證，如已依法踐行調查證據程序，該勘驗
    筆錄非無證據能力（最高法院96年台上第1869號、95年台上
    字第4023號、91年台上第2363號判決意旨參照）。經查：告
    訴人所提出錄影光碟係以數位相機所錄音、錄影之聲音及畫
    面，應係機械力所拍錄，非經人為操控，而上開錄音、錄影
    內容於偵查中，亦經檢察官於訊問筆錄中做成勘驗筆錄、譯
    文，為偵查機關所為文書，且勘驗時係經當庭播放予被告辨
    認，令被告表示意見，復經本院審理調查時提示告以要旨，
    令檢察官、被告及辯護人表示意見，應認有證據能力。
二、除上所述之證據外，本件認定事實所引用之卷證資料（包含
    人證與文書證據、物證），並無證據證明係公務員違背法定
    程序所取得，又被告以外之人於審判外之陳述，經核並無非
    出於自由意願而為陳述或遭違法取證及顯有不可信之情況，
    再卷內之文書證據，亦無刑事訴訟法第159條之4之顯有不可
    信之情況與不得作為證據之情形，且檢察官、被告及其辯護
    人迄本院言詞辯論終結前均未聲明異議，依刑事訴訟法第15
    9條至159條之5之規定，均有證據能力，合先敘明。
貳、實體部分：
一、訊之上訴人即被告乙○○固坦承當日在甲○○家之樓梯口與
    甲○○之配偶簡玉印及其女兒丙○○有言語交談，然矢口否
    認有何公然侮辱之犯行，辯稱：當天甲○○並不在場，伊係
    跟甲○○之夫簡玉印及丙○○說話，且伊僅說「你父親覺得
    生女兒很可憐，不需要這麼偏激」，並沒有說「妳生女兒報
    應到白癡」這句話云云。惟查：上揭犯罪事實，業據證人即
    告訴人甲○○於迭於偵查、原審及本院審理時指訴明確，核
    與證人即被害人丙○○於原審審理時證述之情節相符，且有
    錄影翻拍照片4 幀在卷可考（見偵查卷第6、7頁），此外，
    並有證人丙○○當場錄影之光碟扣案可資佐證，而前開光碟
    復經檢察官於偵查中當庭勘驗：「影片中，被告從樓梯上走
    下來，到告訴人家門口，告訴人家門打開，男子站在門口背
    對畫面，被告向告訴人說你生的女兒很可憐，不要那麼偏激
    ，你女兒在，我跟你講，你生女兒，報應到白癡，你錄影啊
    ，錄影啊」等情，有筆錄在卷可佐（見偵查卷第19頁），足
    認告訴人甲○○及被害人丙○○之證述確實信而有徵，堪以
    採信。而被告於偵查中檢察官勘驗錄影光碟前，表示絕對未
    講「白癡」二字，勘驗光碟後於檢察官訊問時雖表示有聽到
    「白癡」二字，仍堅決否認曾講「白癡」（見偵查卷第19、
    20頁），惟於原審中則承認有講「白癡」，但非針對告訴人
    之女兒（見原審卷第28頁），嗣於本院中則辯稱因告訴人之
    配偶簡玉印不承認毀損伊之車輛，伊才說「不要以為人家都
    是白癡等語」（見本院卷第22頁反面），依被告前後反覆不
    一之供述，堪認被告所辯，應係臨訟編纂之詞，礙難採信。
    另被告辯稱告訴人甲○○並未在場一節，按被告於原審及本
    院準備程序均辯稱告訴人甲○○不在場（見原審卷第27頁、
    本院卷第22頁反面），惟於本院審判中則又供稱告訴人只有
    探頭出來看，並問是否要報警（見本院審判筆錄第5 頁），
    則被告前後供述反覆，所辯何者為真？本難認定，惟由告訴
    人於現場表示是否報警等情，堪認告訴人應在現場聽聞被告
    所言，受有侮辱，才有報警處理之想法，是被告主張告訴人
    不在場，亦不可採。從而，被告空言否認犯行，無非畏罪卸
    責之詞，難以採信。
二、按公然侮辱者，係指直接對人詈罵、嘲笑而使人難堪或其他
    表示足以貶損他人評價之意思。查「妳生女兒報應到白癡」
    等詞，顯係是用在辱罵他人之語詞，而有貶損他人人格評價
    之意思，此為社會之通念，依此社會通念，被告所為此等言
    詞自足以貶損告訴人之社會評價，為輕蔑他人、使人難堪之
    語。本件被告在公寓之公共樓梯間即在不特定或多數人得以
    共見共聞之場所，以前開言詞侮辱告訴人，衡情已使告訴人
    感到難堪、不快，並足以減損告訴人之聲譽及人格。綜上所
    述，本件被告公然侮辱犯行，事證明確，洵堪認定。至被告
    主張告訴人所提出之光碟恐遭變造，應送鑑定一節，惟查，
    上開光碟之內容經檢察官於偵查中勘驗，確為被告之聲音，
    此為被告所不爭執，而勘驗時並未有聽到剪接或停頓點，亦
    據被告於原審所坦認（見原審卷第28頁），是被告於本院始
    空言主張將光碟送驗，本院斟酌前開事證已臻明確，被告此
    部份所請，既無所據，礙難照准，一併說明。
三、核被告所為，係犯刑法第309 條第1項之公然侮辱罪。
四、原審以被告犯罪事證明確，適用刑法第309條第1項、第41條
    第1 項前段，刑法施行法第1之1規定。並審酌被告僅因細故
    即為本件妨害名譽行為，未尊重他人之名譽法益，行為可訾
    ，兼衡被告犯罪之動機、目的、手段及犯罪後否認犯行之，
    量處拘役30日，並諭知如易科罰金，以新台幣1000元折算1
    日之折算標準。經核其認事用法，俱無違誤，量刑亦屬妥適
    ，被告上訴仍執前詞否認犯罪，為無理由，應予駁回。
據上論斷，應依刑事訴訟法第368條，判決如主文。
本案經檢察官張啟彬到庭執行職務。
中    華    民    國    99    年    8     月    31    日
                  刑事第八庭審判長法  官  張傳栗
                                  法  官  黃斯偉
                                  法  官  劉嶽承
以上正本證明與原本無異。
不得上訴。
                                  書記官  何仁崴
中    華    民    國    99    年    8     月    31    日
附錄本案論罪科刑法條
中華民國刑法第309條
公然侮辱人者，處拘役或3百元以下罰金。
以強暴犯前項之罪者，處1年以下有期徒刑、拘役或5百元以下罰
金。

司法院資訊處製作；財團法人民間司法改革基金會備份。
